臺灣新竹地方法院民事判決  
111年度再字第2號
再審原告    彭鈺梅即新竹縣私立庫奇幼兒園


訴訟代理人  黃韋齊律師



再審被告    洪偲鈨  

            呂彥龍  



訴訟代理人  洪偲鈨  
再審被告    許雅萍  


上列當事人間再審之訴事件，本院於民國111年8月22日辯論終結
，判決如下：
 主      文
本院110年度訴字第13號民事確定判決關於下列第二至四項部分
及訴訟費用之裁判均廢棄。
再審被告乙○○應將原確定判決附表一所示於網頁刊登之全部內容
予以下架及撤回原貼文之全部內容。
再審被告甲○○應將原確定判決附表二所示於網頁刊登之全部內
容予以下架及撤回原貼文之全部內容。
再審被告丙○○應將原確定判決附表三所示於網頁刊登之全部內
容予以下架及撤回原貼文之全部內容。
再審原告於本審其餘之訴駁回。
再審訴訟費用由再審原告負擔二分之一，餘由再審被告負擔。
    事實及理由
壹、程序部分
一、按再審之訴，應於30日之不變期間內提起。前項期間，自判
    決確定時起算。但再審之理由知悉在後，自知悉時起算。民
    事訴訟法第500條定有明文。本院110年度訴字第13號確定判
    決（下稱原確定判決），再審原告係以憲法法庭111年憲判
    字第2號判決主張原確定判決存有再審事由，再審原告提起
    本件再審之訴尚未逾30日之不變期間，應屬合法，合先敘明
    。
二、本件再審被告除丙○○外，其餘被告均經合法通知，未於言詞
    辯論期日到庭，核無民事訴訟法第386條所列各款之情形，
    爰依再審原告之聲請，由其一造辯論而為判決，先予敘明。
貳、實體部分
一、再審原告主張：
(一)聲明
 1、原確定判決關於命被告（即再審被告）甲○○、丙○○應將如原
    確定判決附件一所示之道歉聲明，分別以被告（即再審被告
    ）甲○○、丙○○所申用之帳號及姓名，刊登在如原確定判決附
    件二所示之網頁社群三十日部分均廢棄。
 2、再審被告甲○○、丙○○應共同負擔費用於本再審判決確定之日
    起連續三十日(不含國定假日及例假日)，將本件最後事實審
    之確定判決書案號、當事人姓名、案由欄、主文之全文、及
    該確定判決書附件一及附件二，以新細明體16號字體刊載於
    自由時報、聯合報、中國時報或蘋果日報之其中之一全國版
    新聞紙第一版。
 3、再審被告乙○○應將原確定判決附表一所示於網頁刊登之全部
    內容予以下架及撤回原貼文之全部內容。
 4、再審被告甲○○應將原確定判決附表二所示於網頁刊登之全部
    內容予以下架及撤回原貼文之全部內容。
 5、再審被告丙○○應將原確定判決附表三所示於網頁刊登之全部
    內容予以下架及撤回原貼文之全部內容。
三、再審及前審訴訟費用由再審被告負擔。
(二)陳述
1、本件原確定判決110年度訴字第13號准許再審原告依民法第19
5條第1項後段規定，請求再審被告甲○○、丙○○等二人應將如系爭
確定判決附件一所示之道歉聲明，以渠等所申用之帳號及其姓名
，刊登在系爭確定判決附件二所示之網頁社群30日，即關於命「
公開道歉」部分，業因憲法法庭以111年憲判字第2號判決認定民
法第195條第1項後段規定所稱之適當處分，應不包括法院以判決
命加害人道歉之情形。而認命加害人道歉違憲，且不得再予執行
，經民事執行處司法事務官以111年度司執字第10192號裁定駁回
再審原告之強制執行之聲請。再審原告只得以民事訴訟法第496
條第1項第1款及第11款之再審事由，聲請再審，以期將原判決所
判命之公開道歉部分改易為「將判決全文之全部或一部予以登報
」、及「將原文下架及撤回原貼文之全部內容」，作為回復名譽
之適當處分。
2、關於憲法法庭宣告以判決命加害人公開道歉為違憲之後，後
    續允宜改易成下列方式取代公開道歉，以維護被害者即再審
    原告之權益：
    ①再審被告甲○○、丙○○應共同負擔費用於本再審判決確定之
      日起連續三十日(不含國定假日及例假日)，將本件最後事
      實審之確定判決書案號、當事人姓名、案由欄、主文之全
      文主文、及該確定判決書附件一及附件二，以新細明體16
      號字體刊載於自由時報、聯合報、中國時報或蘋果日報之
      其中之一全國版新聞紙第一版。
    ②再審被告乙○○應將原確定判決附表一所示於網頁刊登    
    之全部內容予以下架及撤回原貼文之全部內容。
    ③再審被告甲○○應將原確定判決附表二所示於網頁刊登    
    之全部內容予以下架及撤回原貼文之全部內容。
    ④再審被告丙○○應將原確定判決附表三所示於網頁刊登    
    之全部內容予以下架及撤回原貼文之全部內容。
二、再審被告部分
    再審被告乙○○及丙○○於再審程序言詞辯論期日到場，陳述略
    稱：沒有意見。
    再審被告甲○○經合法通知，均未於再審程序及前訴訟程序到
    場，亦未提出準備書狀為任何聲明或陳述。
三、本院之判斷：
(一)本件有無再審原告所主張之再審理由：
    按民事訴訟法第496條第1項第1款所謂適用法規顯有錯誤  
    者，係指確定判決所適用之法規顯然不合於法律規定，或與
    司法院現尚有效及大法官會議之解釋，或本院尚有效之判例
    顯然違反，或消極的不適用法規，顯然影響裁判者而言（最
    高法院90年度台再字第28號判決意旨參照）。查系爭確定判
    決以再審被告所申用之帳號及其姓名，刊登在系爭確定判決
    所示之網頁社群30日，命公開道歉部分，業因憲法法庭以11
    1年憲判字第2號判決認定民法第195條第1項後段規定所稱之
    適當處分，應不包括法院以判決命加害人道歉之情形，而認
    命加害人道歉違憲，且不得再予執行，經民事執行處司法事
    務官以111年度司執字第10192號裁定駁回再審原告之強制執
    行之聲請，原確定判決所適用之法規顯然不合於法律規定而
    存有再審事由，應堪認定。因此，原確定判決既有民事訴訟
    法第496條第1項第1款所示之再審事由，則再審原告執此而
    提起本件再審之訴求予廢棄原確定判決，為有理由，應予准
    許，爰諭知如主文所示，並由本院就原確定判決之訴訟程序
    為再開及續行其訴訟程式，而再為裁判。
(二)再審原告請求再審被告移除之文章，為有理由：
1、按民法第195條第1項後段所謂回復名譽之適當處分，係指該
   處分在客觀上足以回復被害人之名譽且屬必要者而言，且須
   依實際加害程度及被害人之身分、地位、職業、被害之程度
   ，以為酌定之標準（最高法院98年度台上字第640號判決意旨
   參照）。
2、查再審被告於附表一、二、三所示之言論，係對再審原告之
   名譽權所為不法侵害，審酌再審原告權利受損程度及再審被
   告加害情節，堪認再審原告請求再審被告將附表一、二、三
   所列文章，自系爭平台上刪除，乃除去再審原告名譽所受侵
   害及防止原告名譽再受侵害之有效方法，而為回復原告名譽
   之適當處分。從而，原告依民法第195條第1項後段規定，請
   求再審被告應將如附表一、二、三所列內容文章予以刪除，
   為有理由，應予准許。至再審原告請求再審被告將最後事實
   審之確定判決書案號、當事人姓名、案由欄、主文之全文主
   文、及該確定判決書附件一及附件二，以新細明體16號字體
   刊載於自由時報、聯合報、中國時報或蘋果日報之其中之一
   全國版新聞紙第一版部分，本院考量原先曾閱讀該言論之人
   對於雙方爭執亦有逐漸淡忘之可能，倘命再審被告為之，反
   令廣大不特定且事前毫無所悉之視聽者所得知，且以移除方
   式回復再審原告之名譽已為適當，其餘之主張已逾應有之處
   分，為無理由，應予駁回。
四、綜上，本件原審法院就如原確定判決之判決，固非無見，惟
    原確定判決准許再審被告甲○○、丙○○等二人應將如系爭確定
    判決附件一所示之道歉聲明，以渠等所申用之帳號及其姓名
    ，刊登在系爭確定判決附件二所示之網頁社群30日，業因憲
    法法庭以111年憲判字第2號判決，遂有未洽，應予廢棄。再
    審意旨就此部分，指摘原確定判決不當，求予廢棄，為有理
    由，應由本院將原確定判決廢棄改判，如主文第2至4項所示
    。
五、本件事證已臻明確，兩造其餘之攻擊或防禦方法及所用之證
    據，經本院斟酌後，認為均不足以影響本判決之結果，爰不
    逐一論列，附此敘明。
六、據上論結，本件再審之訴為一部有理由、一部無理由，爰  
    依民事訴訟法第505條、第385條第1項前段、第79條，判決 
     如主文。 
中　　華　　民　　國　　111 　年　　9 　　月　　30　　日
                  民事第二庭法　官　彭淑苑
以上正本係照原本作成。
如對本判決上訴，須於判決送達後20日內向本院提出上訴狀。如
委任律師提起上訴者，應一併繳納上訴審裁判費。
中　　華　　民　　國　　111 　年　　9 　　月　　30　　日
                            書記官　林琬茹